【裁判字號】    99,易,380
【裁判日期】    990421
【裁判案由】    詐欺
【裁判全文】
臺灣高雄地方法院刑事判決               99年度易字第380號
公  訴  人  臺灣高雄地方法院檢察署檢察官
被      告  丙○
上列被告因詐欺案件，經檢察官提起公訴（98年度偵字第37813
號），本院判決如下：
    主    文
丙○幫助犯詐欺取財罪，處有期徒刑月，如易科罰金，以新臺
幣壹仟元折算壹日。緩刑貳年。
    事    實
一、丙○雖預見提供自己所有之金融機構帳戶存摺、提款卡、密
    碼等物予陌生人使用，有可能為詐騙集團所用，以遂行詐騙
    社會大眾及隱匿掩飾詐騙所得財物，仍基於幫助詐欺之犯意
    ，於民國（下同）98年9 月15日，以郵寄方式，將其所有之
    彰化商業銀行帳戶（帳號：00000000000000，下稱彰化銀行
    帳戶）及華南商業銀行高雄三民分行帳戶（帳號：00000000
    0000，下稱華南銀行帳戶）之存摺、提款卡（含密碼），交
    給姓名年籍不詳之詐騙集團成員，供其所屬之詐騙集團使用
    。該詐騙集團取得上開帳戶及密碼後，基於意圖為自己不法
    所有之犯意聯絡：(一)於98年9 月16日17時許，在網路Skype
    佯裝為援交女子，向丁○○誆稱要到ATM 提款機以轉帳方式
    確認身分云云，致丁○○陷於錯誤，依指示匯款6 筆款項共
    計新台幣（下同）12萬9983元至丙○華南銀行帳戶內，另匯
    款1 萬8000元至丙○彰化銀行帳戶內。(二)再於同年9 月間某
    日，在網路佯裝為援交女子而認識甲○○，並於98年9 月17
    日17時，撥打電話給甲○○誆稱要確認身分云云，致甲○○
    陷於錯誤，依指示匯款2 萬9123元至丙○彰化銀行帳戶內。
    嗣經丁○○、甲○○察覺有異，始分別報警處理，而循線查
    悉上情。
二、案經丁○○、甲○○告訴由台中市政府警察局第六分局移送
    臺灣台中地方法院檢察署呈請台灣高等法院檢察署轉由臺灣
    高雄地方法院檢察署檢察官偵查起訴。
    理    由
壹、證據能力部分：
    本判決理由所援用之證據資料（含供述證據及非供述證據）
    ，被告、公訴人於本院言詞辯論終結前，均表示同意作為證
    據（參本院1 卷第13反頁），本院審酌上開證據之作成，並
    無違法或不當情形，且與本案待證事實相關，適當作為證據
    ，依刑事訴訟法第159 條之5 第1 項規定，認有證據能力。
貳、實體部分：
一、訊據被告否有幫助詐欺之犯行，辯稱：因伊當時缺錢，急需
    辦理貸款，對方跟伊說要將存摺裡的錢領出，後來他們說時
    間來不及，叫伊用寄的，伊才將存摺、提款卡給他們，伊沒
    有幫助他們詐欺，伊只是要辦貸款而已云云。惟查：上揭犯
    罪事實，業據證人即被害人丁○○、甲○○於警詢之證述，
    參核相符（參警卷第6 、7 、9 至12頁），並有甲○○帳戶
    存摺交易明細表（匯出2 萬9123元），被告彰化銀行帳戶存
    摺存款資料及交易明細查詢（丁○○匯出1 萬8000元，甲○
    ○匯入2 萬9123元）、華南銀行帳戶存款往來明細表（丁○
    ○匯入6 筆共12萬9983元）各1 份，華南銀行、台新銀行自
    動櫃員機交易明細表各6 份、1 份（丁○○匯款6 筆共12萬
    9983元，匯款1 萬8000元），台中市政府警察局第六分局永
    福派出所、新竹縣政府警察局竹北分局新豐派出所之受理刑
    事案件報案三聯單、受理各類案件紀錄表、受理詐騙帳戶通
    報警示簡便格式表、內政部警政署反詐欺諮詢專線記錄表（
    丁○○、甲○○），華南銀行高雄三民分行98年10月8 日華
    高三存字第980311號函、彰化銀行博愛分行98年10月7 日彰
    博字第0982324 號函（附被告開戶申請書、存款往來明細表
    、身分證影本；開戶約定書條款確認聯、存款帳號資料及交
    易明細查詢、個人戶顧客資料卡等）在卷可稽（參警卷第13
    至52頁）。足見，被害人丁○○、甲○○所稱遭人詐騙匯款
    ，且被告華南銀行、彰化銀行帳戶資料確遭不法份子作為詐
    騙被害人匯款帳戶使用，確屬實情。
二、被告雖以上開情詞置辯。然：
  (一)被告於本院審理時初則辯稱：伊要找民間貸款，對方說要幫
    伊補足薪資轉帳2 筆，本來要找人過來拿件，後來對方叫伊
    在98年9 月15日把帳戶存摺正本、提款卡以寄件方式，寄到
    空軍一號台中中原站，所以伊沒有看到那個人，當時伊只有
    給他們身分證號碼，其他都沒有云云（參本院1 卷第12反至
    13正頁）；繼則辯稱：隔天他們收到件之後，就打電話來問
    伊提款卡密碼，對方名字叫蔡正義，另外還有1 個向伊取件
    的人綽號小朱，伊就告訴他們，伊在空軍一號寄件資料上，
    只有寫「蔡先生及取件密碼」云云（參本院2 卷第14頁）。
    足見，被告關於上開帳戶提款卡密碼有無、何時告訴對方，
    對方係何人（「蔡正義」、「小朱」或其他），係對方來取
    件或被告寄件等節，供詞前後矛盾，尚難採信。
  (二)再被告於偵訊中坦承：伊有交付華南、彰化銀行2 個帳戶，
    都是伊在使用，對方有給伊一個大陸號碼，伊跟他通話很多
    次等語，並提出特碼服務語音通話費明細1 件（參本院1 卷
    第16頁）；且於本院審理中亦坦承：之前在彰化銀行有辦過
    貸款，伊知道ATM 詐騙集團很猖獗，帳戶不可以隨便交給別
    人，伊以前曾經找代書辦過貸款等語明確（參偵卷第4 、5
    頁，本院12反、13正頁）。然被告既然要在國內辦理貸款，
    何以會與持用大陸地區門號的人通聯洽辦？被告以前既有民
    間貸款經驗，且其人在高雄地區，何以有依持用大陸地區號
    碼通聯者之指示，將其帳戶資料循空軍一號巴士寄件至其台
    中站之必要？被告既然未曾見過對方，且無法知悉對方真實
    姓名年籍住址，亦無簽立代辦文件、收據之情況下，何以冒
    然將其帳戶資料寄件，並在電話中告訴對方提款卡密碼？被
    告於審理中均無從合理說明上述情節，顯有違社會常理。何
    況，被告既然知悉金融帳戶資料為個人重要物件，如其工作
    、謀職、生活繳費及週轉等，通常需要金融帳戶配合存提款
    ，本件衡諸常情，被告根本不知悉對方姓名、營業名稱，豈
    能確保對方會補做薪資轉帳，且被告亦僅需交付1 帳戶資料
    即可，何以要同時寄出2 件帳戶資料，則被告就此顯疏於保
    管自己帳戶資料。是被告所辯，核與一般常理有違。
  (三)又金融帳戶為個人之理財工具，自政府開放金融業申請設立
    後，金融機構大量增加，一般民眾皆可以存入最低開戶金額
    之方式自由申請開設金融帳戶，並無任何特殊之限制，因此
    一般人申請存款帳戶極為容易而便利，且得同時在不同金融
    機構申請多數帳戶使用，並無使用他人帳戶之必要，此為一
    般日常生活熟知之常識，故除非充作犯罪使用，並藉此躲避
    警方追緝，通常使用之存款帳戶，並無向他人借用、租用或
    購買帳戶存摺、金融卡及密碼之必要，亦應為一般生活所應
    有之認知。何況，金融存款帳戶攸關存戶個人財產權益，專
    屬性甚高，衡諸常理，若非與本人有密切關係，不可能提供
    個人帳戶供他人使用，縱有交付個人帳戶予他人使用之特殊
    情形，亦必會瞭解他人使用帳戶之目的始行提供，參以坊間
    報章雜誌、新聞及廣播媒體，對於以簡訊、電話等方式通知
    中獎、退稅、援交等類似之不法詐騙方法，及不法份子經常
    收集他人存款帳戶，以隱匿渠等財產犯罪之不法行徑，規避
    檢警等執法人員之查緝，類此社會上層出不窮案件，亦迭經
    報導及再三揭示，被告乃心智健全之成年人，自能預見如其
    所有上開帳戶資料提供他人，有可能遭他人利用為與財產有
    關之犯罪工具，竟仍提供給他人使用，足認被告確有幫助他
    人實施詐欺犯罪之不確定故意甚明。
  (四)綜上所述，被告上開所辯，為犯後飾卸之詞，不足採信，本
    案事證明確，被告確有幫助詐欺之犯行，洵堪認定，應予依
    法論罪科。
三、按刑法上之幫助犯，係指以幫助之意思，對於正犯資以助力
    ，而未參與實施犯罪之行為者而言。本件被告提供上開帳戶
    予詐欺集團成員為實施詐欺取財之工具，其單純提供帳戶予
    人使用行為，究與向被害人施行詐術有別，且亦無證據證明
    被告有參與詐欺取財犯行之構成要件行為，是被告僅屬對於
    詐欺集團成員遂行詐欺取財犯行資以助力而已。核被告所為
    ，係刑法第339 條第1 項之詐欺取財罪之幫助犯。上開詐欺
    集團成員以一詐欺犯意而施用詐術，被害人丁○○雖共7 次
    匯款入被告同一帳戶，仍屬一接續行為，僅論以一詐欺罪；
    而被告以一幫助行為，致詐欺集團成員先後對於被害人丁○
    ○、甲○○犯詐欺取財罪，構成想像競合犯，應從一重之幫
    助詐欺取財罪論處。再被告本件為幫助犯，所犯情節較正犯
    為輕，依刑法第30條第2 項規定，減輕其刑。爰審酌被告未
    善加保管金融帳戶提款卡及密碼，致該帳戶資料供詐欺集團
    成員使用，不僅助長犯罪風氣，亦造成被害人受害金額非輕
    ，固有不該。惟念其前無受論罪科刑之前科，有臺灣高等法
    院被告前案紀錄表在卷可稽，本件情節惡性較輕，暨其犯罪
    之動機、目的、手段等一切情狀，量處如主文所示之刑，並
    諭知如易科罰金之折算標準，以資懲儆。
四、末查被告前未曾受有期徒刑以上刑之宣告，素行尚可，有台
    灣高等法院被告前案紀錄表附卷可參，被告經此警偵審及科
    刑後，當知所警惕，應無再犯之虞，本院認對被告所宣告之
    刑，以暫不執行為適當，併宣告緩刑2 年，以勵自新。
據上論結，應依刑事訴訟法第299 條第1 項前段，刑法第30條、
第339 條第1 項、第55條前段、第41條第1 項前段、第74條第1
項第1 款，刑法施行法第1 條之1 ，判決如主文。
本案經檢察官乙○○到庭執行職務
中    華    民    國    99    年    4     月    21    日
                  刑事第二庭  審判長法  官  吳進寶
                                    法  官  羅立德
                                    法  官  李昆南
以上正本證明與原本無異。
如不服本判決應於收受送達後10日內向本院提出上訴書狀，並應
敘述具體理由；如未敘述上訴理由者，應於上訴期間屆滿後20日
內向本院補提理由書（均須按他造當事人之人數附繕本）「切勿
逕送上級法院」。
中    華    民    國    99    年    4     月    22    日
                                    書記官  莊永利
附錄本案論罪科刑法條：
刑法第339 條第1項（普通詐欺罪）
意圖為自己或第三人不法之所有，以詐術使人將本人或第三人之
物交付者，處5 年以下有期徒刑、拘役或科或併科1 千元以下罰
金。

司法院資訊處製作；財團法人民間司法改革基金會備份。
